【裁判字號】    98,交聲,359
【裁判日期】    981130
【裁判案由】    違反道路交通管理處罰條例聲明異議
【裁判全文】
臺灣基隆地方法院交通事件裁定         98年度交聲字第359號
移送機關    交通部公路總局台北區監理所基隆監理站
異  議  人  甲○○
送達代收人  林淑娟
上列異議人因違反道路交通管理處罰條例案件，對於臺北縣政府
警察局瑞芳分局94年12月26日第42－C00000000 號舉發違反道路
交通管理事件通知單，聲明異議，本院裁定如下：
    主  文
異議駁回。
    理  由
一、移送意旨略以：異議人於民國94年12月11日21時15分許，駕
    駛車牌號碼2Q－5332號自用小貨車，行經臺北縣瑞芳鎮臺2
    線處時，因「酒後駕車，酒精濃度測試值1.34毫克」之違規
    ，經舉發機關即臺北縣政府警察局瑞芳分局交通隊（下稱原
    舉發單位）執勤警員依違反道路交通管理處罰條例第35條第
    1 項第1 款規定，以42－C00000000 號違反道路交通管理事
    件通知單當場舉發。異議人於接獲本案通知單後於到案日期
    前即94年12月26日繳納罰緩結案，故本件異議係屬不經裁決
    ，異議人不符道路交通管理處罰條例第87條規定，應依道路
    交通案件處理辦法第18條規定裁定駁回，於法並不合等語。
二、異議意旨略以：異議人於94年12月11日晚上21時15分許，在
    基隆市○○路飲酒，嗣後行經建基路2 段55號前處，因疏於
    注意，駛入對向車道，與他車發生碰撞，並因酒精濃度達每
    公升1.34毫克超過法定標準為警查獲，經台灣基隆地方法院
    以95年度交易字第6 號判決公共危險罪等罪，判處應執行刑
    拘役80日，業已執行完畢。惟交通違規部分雖經舉發裁罰，
    然於95年2 月6 日施行之行政罰法第26條第1 項已明示「一
    罪不二罰」原則，是異議人酒後駕車行為，刑事部分已執行
    拘役完畢，自不應再受行政裁罰，為此請求返還異議人所繳
    納之罰緩新臺幣49500 元云云。
三、按違反道路交通管理事件，行為人認為舉發之事實與違規情
    形相符者，得於接獲通知單後，親自或委託他人持該通知單
    ，不經裁決向指定之處所，逕依裁罰基準執行並繳納罰鍰結
    案；次按行為人辦理經繳納罰鍰後，若有不服者，得於20日
    內向處罰機關陳述。末按交通法庭認聲明異議不合法律上之
    程式，且其不合之程式係無從補正者，應以裁定駁回之，道
    路交通管理事件統一裁罰處罰基準及處理細則第48條第1 項
    、第59條第2 項、道路交通案件處理辦法第18條分別定有明
    文。
四、經查：
  (一)異議人前於94年12月11日21時15分許，在臺北縣瑞芳鎮○○
    路某處處飲酒後，已達不能安全駕駛動力交通工具之程度，
    惟仍於酒後駕駛車牌號碼2Q－5532號自用小客車返回其住處
    ，途經上開建基路2 段55號前處，與他車碰撞致他人受傷，
    並因酒精濃度達每公升1.34毫克超過法定標準，而為警查獲
    ，除經臺北縣政府瑞芳分局交通隊值勤員警於94年12月11日
    以42－C00000000 號違反道路交通管理事件通知單當場舉發
    ，異議人於接獲本案通知單後於到案日期前即94年12月26日
    繳納罰緩49500 元結案外，另其涉犯刑法第185 條之3 公共
    危險罪及第284 條過失致傷罪部分，亦經本院於95年2 月17
    日以95年度交易字第6 號判決判處應執行拘役80日，如易科
    罰金以銀元300 元折算1 日，而於同年3 月13日判決確定，
    異議人並於同年7 月29日執行完畢等情，此有違規查詢報表
    、本院95年度交易字第6 號刑事判決影本、臺灣臺高等法院
    被告前案紀錄表等各1 份在卷可稽。是異議人因酒後駕車其
    呼氣酒精濃度超過標準，而分經行政裁罰及刑事處罰之事實
    ，堪以認定。
  (二)異議人之前開交通違規案件，業於94年12月26日已繳納罰緩
    49500 元，刑案部分亦已於95年7 月29日執行完畢，異議人
    未曾向交通部公路總局臺北區監理所基隆監理站提出聲明異
    議等情，此有交通部公路總局臺北區監理所基隆監理站於98
    年10月12日以北監基四字第0982005450號函影本暨移送書在
    卷可稽。惟異議人於94年12月26日繳納罰緩49500 元後，如
    有不服，本應依道路交通管理事件統一裁罰處罰基準及處理
    細則第59條第2 項所定20日之法定陳述期間向處罰機關為陳
    述，竟遲至98年5 月12日、98年8 月30日分別具狀向交通部
    公路總局臺北區監理所基隆監理站陳述意見，此有交通部公
    路總局臺北區監理所交通違規案件陳述書2 份在卷可憑，堪
    認異議人顯已逾法定之20日陳述期間，揆諸首揭規定，其異
    議顯然不合法律上之程式，且無從命補正，自非合法。至於
    94 年2月5 日公布、95年2 月5 日施行之行政罰法第26條第
    1 項雖規定：「一行為同時觸犯刑事法律及違反行政法上義
    務規定者，依刑事法律處罰之。但其行為應處以其他種類行
    政罰或得沒入之物而未經法院宣告沒收者，亦得裁處之」，
    考其立法目的，無非係認一行為同時觸犯刑事法律及違反行
    政法上義務規定時，由於刑罰與行政罰同屬對不法行為之制
    裁，而刑罰之懲罰作用較強，故依刑事法律處罰，即足資警
    惕時，實無一事二罰再處行政罰之必要，且刑事法律處罰，
    由法院依法定程序為之，較符合正當法律秩序，應予優先適
    用；然同法第45條第1 項亦已明揭：「本法施行前違反行政
    法上義務之行為應受處罰而未經裁處，於本法施行後裁處者
    ，除第15條、第16條、第18條第2 項、第20條及第22條規定
    外，均適用之」之規定，可悉前開行政罰法第26條之規定僅
    限於違反行政法上義務之行為於該法施行後經行政機關裁處
    者，始有適用，至為明灼，若於行政罰法施行前未有裁處者
    ，則無適用餘地。本件異議人之違規行為既係於行政罰法修
    正施行前之94年12月11日所犯，且於同年月26日已繳納罰緩
    並不需經裁決在案，自無主張行政罰法第26條「一罪不二罰
    」原則之適用。從而，異議人異議意旨以其刑事判決之拘役
    已執行完畢，且交通違規罰款已繳交，依「一罪不二罰」之
    原則，應退還所繳交之罰款云云，依前揭說明，顯屬誤解，
    而非可採。
五、綜上，本件異議已逾法定之20日陳述期間，其異議顯然不合
    法律上之程式，且無從命補正，自非合法，且其違規行為係
    於行政罰法修正施行前所犯，並於修正施行前繳納罰緩而未
    經裁決，自無主張行政罰法第26條「一罪不二罰」之適用，
    ，應予駁回其異議。
據上論斷，應依道路交通案件處理辦法第18條前段，裁定如主文
。
中    華    民    國    98    年    11    月    30    日
                    交通法庭法  官  黃梅淑
以上正本證明與原本無異。
對於本件裁定如有不服，應於收受送達後5 日內，向本院提出抗
告書狀，敘述抗告之理由，抗告於臺灣高等法院。
中    華    民    國    98    年    11    月    30    日
                            書記官  盧鏡合


司法院資訊處製作；財團法人民間司法改革基金會備份。
